【裁判字號】    90,婚,33
【裁判日期】    900731
【裁判案由】    確認婚姻不成立
【裁判全文】
臺灣基隆地方法院民事判決  九十年度婚字第三三號
    原      告  丙○○
    送達代收人  甲○○
    被      告  乙○○
右當事人間確認婚姻不成立事件，本院判決如左：
    主      文
確認原告與被告間之婚姻不成立。
訴訟費用由被告負擔。
    事      實
甲、原告方面：
  一、聲明：如主文所示。
  二、陳述：兩造原於民國八十八年初因感情篤睦而欲結為夫妻，惟因感結婚儀式繁
      瑣，且原告臨盆在即，二人遂於八十八年元月三十日委請訴外人王劉蓮花與林
      秋玉分別於結婚證書之主婚人、證婚人處簽章，並於同年二月二十六日持該結
      婚證書逕向戶政機關辦理結婚登記，而未舉行公開之結婚儀式。本件兩造並未
      舉行任何結婚公開儀式，亦即無結婚之事實，僅在戶籍上為結婚之登記，是兩
      造間婚姻關係自不成立，為此提起本件訴訟，請求判決如訴之聲明。
  三、證據：提出戶籍謄本、結婚證書影本各一件為證。
乙、被告方面：
  一、聲明：請求法院為適當之判決。
  二、陳述：在原告懷孕之初，雙方即與被告之父母討論婚姻事宜。由於原告不想讓
      其母潘雪知情並不願舉行公開儀式，因此原告於元月三十日簽署結婚證書並委
      請訴外人王劉蓮花與林秋玉分別在主婚人與證婚人之欄位簽章，另於二月二十
      六日獨自前往戶政機關辦理結婚登記再於事後告知被告。
丙、本院依職權訊問證人王劉蓮花、林秋玉。
    理      由
一、按關於訴訟上自認及不爭執事實之效力之規定，在撤銷婚姻、離婚或夫妻同居之
    訴，於撤銷婚姻、離婚或拒絕同居之原因、事實，不適用之；在婚姻無效或確認
    婚姻成立或不成立之訴，於婚姻無效或不成立及婚姻有效或成立之原因、事實，
    不適用之，民事訴訟法第五百七十四條第二項定有明文。但法院非不得以此自認
    或不爭執之情形，為其依自由心證判斷事實真偽之資料（最高法院二十九年上字
    第五六號判例參照），合先敘明。
二、再按結婚應有公開儀式及兩人以上之證人，民法第九百八十二條第一項定有明文
    ，又結婚不具備民法第九百八十二條第一項之方式者無效，同法第九百八十八條
    第一款亦規定甚明。經查原告主張兩造於八十八年一月三十日並未舉行公開之結
    婚儀式，即於同年二月二十六日前往戶政機關辦理結婚登記之情事，業據被告自
    承，且有戶籍謄本、結婚證書影本各一件在卷足憑，並經證人王劉蓮花、林秋玉
    到庭證述屬實，應堪信為真實，足見兩造僅在戶籍上為結婚之登記，而有婚姻之
    形式，未依民法第九百八十二條之規定舉行公開儀式，亦即無結婚之事實。從而
    原告請求確認兩造間之婚姻不成立，為有理由，應予准許。
三、據上論結，本件原告之訴為有理由，依民事訴訟法第七十八條，判決如主文。
中      華      民      國    九十      年      七      月    三十一    日
~B臺灣基隆地方法院民事庭
~B  法      官    林李達
右判決正本證明與原本無異。
對於本件判決如有不服，應於收受送達後廿日內向本院提出上訴書狀，敘述上訴之理
由，上訴於臺灣高等法院。
中      華      民      國    九十      年      八      月      六      日
~B  法院書記官    李繼業


司法院資訊處製作；財團法人民間司法改革基金會備份。
